臺灣高等法院民事判決
110年度上易字第204號
上  訴  人  李慶銘  
訴訟代理人  蘇奕全律師
複 代理 人  薛祐珽律師
被 上訴 人  彭木彬  

上列當事人間請求侵權行為損害賠償事件，上訴人對於中華民國
109年11月30日臺灣士林地方法院109年度訴字第1494號第一審判
決，提起上訴，本院於110年5月4日言詞辯論終結，判決如下：
    主  文
上訴駁回。
第二審訴訟費用由上訴人負擔。
    事實及理由
一、上訴人主張：伊為訴外人之配偶，被上訴人明知楊之誼為有
    配偶之人，竟於民國107年9月至108年6月間、每週2至3次（
    108年1、2月寒假除外），在汽車旅館或其汽車內，強迫楊
    之誼為性行為，縱未強迫亦係與楊之誼合意為性行為，或有
    不正常交往關係，已查知至少如附表所示，侵害伊身為配偶
    之身分法益且情節重大，致伊身心嚴重受創，應賠償非財產
    上損害等情。爰依民法第184條第1項前段、第195條第1項、
    第3項規定，求為命被上訴人給付新臺幣（下同）150萬元及
    自起訴狀繕本送達翌日起算法定遲延利息之判決（原審判命
    被上訴人給付15萬元本息，並駁回其餘之訴，上訴人就敗訴
    部分提起上訴；被上訴人未上訴）。上訴聲明：㈠原判決關
    於駁回上訴人下列第㈡項之訴部分廢棄；㈡被上訴人應再給付
    上訴人135萬元，及自起訴狀繕本送達翌日起至清償日止，
    按週年利率5％計算之利息。
二、被上訴人則以：伊與楊之誼曾為新北市汐止區崇德國民小學
    （下稱崇德國小）同事，基於善意協助楊之誼之教學工作，
    未曾發生性行為，亦無逾越男女正常交往之舉，更無強迫行
    為。上訴人與楊之誼長久情感不睦，實與伊無涉等語，資為
    抗辯。
三、上訴人與楊之誼於103年5月26日結婚，婚姻關係迄今仍存續
    ；被上訴人原為崇德國小輔導主任，楊之誼於107年8月至該
    校任教，擔任英語代課老師等事實，為兩造所不爭執（見本
    院卷第59至60頁），堪信屬實。上訴人請求被上訴人賠償，
    為被上訴人以前詞所拒。茲就爭點論述如下：
　㈠被上訴人與楊之誼之互動已逾越一般男女同事正常交往關係
    之分際與界限：
　⒈上訴人主張：被上訴人於107年9月至108年6月間，每週2至3
    次（108年1、2月寒假除外），在汽車旅館或被上訴人汽車
    上，強迫楊之誼為性行為，或合意為性行為，至少如附表所
    示13次云云，並提出手機定位紀錄、照片為證（見本院卷第
    81至109頁）。被上訴人不爭執曾與楊之誼於附表編號4、7
    、9至13所示時地見面用餐、喝咖啡、談事情（見本院卷第1
    15頁），否認其他附表所載時地與楊之誼見面，亦否認強迫
    楊之誼或與之合意為性行為。觀之上訴人所稱楊之誼遭強迫
    為性行為歷時9月，次數達數10次，楊之誼卻仍持續與被上
    訴人單獨會面，上訴人亦不爭執楊之誼曾多次傳送簡訊、性
    感照片、居家照片、教學檔案予被上訴人（見本院卷第59、
    114頁），並有簡訊、照片、檔案資料夾截圖可佐（見原審
    卷第133至143頁），足見2人互動頻繁、交情匪淺，顯與一
    般遭強迫為性行為之被害人行為不符。至上訴人提出之上開
    手機定位紀錄、照片，充其量僅能證明楊之誼之行動路線，
    縱曾與被上訴人單獨見面或前往汽車旅館，亦不能證明被上
    訴人強迫楊之誼或與之合意為性行為。
　⒉楊之誼雖曾於108年6月28日，以被上訴人多次於週三或週五
    下午，在新北市汐止區芬多精加香汽車旅館、基隆附近之汽
    車旅館及被上訴人汽車內，對其為性騷擾及猥褻行為為由，
    向崇德國小申訴，惟經該校性別平等教育委員會調查後，認
    其申訴之強制猥褻及職場性騷擾不成立，楊之誼提出申復，
    經該校申復審議小組審議後，決議申復無理由駁回等事實，
    為兩造所不爭執（見本院卷第59至60頁）。細繹崇德國小函
    覆提供被上訴人於申訴調查時之訪談逐字稿（見原審卷第90
    至114-1頁）可知，被上訴人多次表明未曾與楊之誼為性行
    為（見原審卷第93、96、101、104頁），且楊之誼之上開申
    訴不成立、申復無理由，亦如前述，益徵被上訴人與楊之誼
    間並無上訴人所主張之強迫或合意性行為，上訴人未舉證以
    實其說，此部分主張自無可取。
　⒊然被上訴人與楊之誼曾於107年10月間在基隆蔚藍海岸汽車旅
    館、於108年5月間至新北市汐止區芬多精加香汽車旅館及在
    被上訴人汽車內為親吻、撫摸之舉動等事實，為兩造所不爭
    執（見本院卷第59頁），且被上訴人於上開申訴調查訪談時
    亦自承：伊與楊之誼曾在汽車上有撫摸、親吻等身體接觸之
    親密動作，且2次前往汽車旅館也有撫摸胸部、陰部等親密
    的身體接觸等語（見原審卷第93頁、第95至97頁、第114頁
    ），自屬實在。準此，上訴人雖未證明被上訴人強迫楊之誼
    為性行為或與之合意為性行為，然2人既僅為學校同事關係
    ，卻前往汽車旅館及在被上訴人汽車內有發生前述親密互動
    ，依現今一般社會通念以觀，均為專屬配偶間親密生活之肢
    體接觸，自已逾越一般男女同事正常交往關係之分際與界限
    。
　㈡被上訴人侵害上訴人身為配偶之身分法益且情節重大，應負
    損害賠償責任：
　⒈故意不法侵害他人之權利者，負損害賠償責任；不法侵害他
    人基於配偶關係之身分法益而情節重大者，被害人雖非財產
    上之損害，亦得請求賠償相當之金額，此觀民法第184條第1
    項前段、第195條第3項準用第1項前段規定甚明。此不法侵
    害行為並不以發生性行為為限，且情節是否重大，應視個案
    侵害程度、損害狀況、被害人之痛苦程度等情事，客觀判斷
    之。又婚姻係以夫妻之共同生活為其目的，配偶應互相協力
    保持其共同生活之圓滿、安全及幸福，而夫妻互守誠實，係
    為確保其共同生活之圓滿、安全及幸福之必要條件，故應解
    為配偶因婚姻關係而互負誠實之義務，配偶之一方行為不誠
    實，與第三人發生足以破壞夫妻共同生活之圓滿、安全及幸
    福之行為，即為違反因婚姻關係之義務而對他方造成損害，
    該第三人自屬侵權行為人。被上訴人與楊之誼2次前往汽車
    旅館，且曾在汽車旅館與汽車內發生親密身體接觸，已逾越
    一般男女同事正常交往關係之分際與界限，非配偶之他方可
    得忍受，自係不法侵害上訴人基於配偶關係之身分法益，且
    夫妻之親密關係受侵害，婚姻關係之圓滿、安全及幸福遭破
    壞，縱認婚姻關係仍維持，信任瑕疵亦已形成，足令上訴人
    精神上痛苦，自屬情節重大。是上訴人請求被上訴人賠償非
    財產上損害，當屬有據。
　⒉身分法益遭受侵害，並致精神痛苦，其非財產上損害賠償之
    核給標準，固與財產上損害之計算不同，然非不可斟酌雙方
    身分、資力與加害程度，及其他各種情形核定相當之數額。
    上訴人為碩士畢業，擔任軟體工程師迄今；被上訴人為碩士
    畢業，擔任小學老師迄今20餘年等情，業據兩造分別陳明在
    卷（見原審卷第78頁、本院卷第58頁）。經原審調取兩造之
    107、108年稅務電子閘門財產所得調件明細表，查知兩造均
    有相當之資力。上情為兩造所不爭執（見本院卷第58頁）。
    上訴人雖主張：其因此事精神受打擊罹患適應障礙症云云，
    並提出診斷證明書為憑（見原審卷第82頁）。然該診斷證明
    書僅記載上訴人經診斷為適應障礙症，曾於108年4月16日、
    109年10月20日門診就醫，惟未表明罹患適應障礙症之原因
    為何，自不足以證明其罹病與楊之誼、被上訴人間逾越一般
    男女正常交往關係之侵權行為有關，不能作為衡量上訴人所
    受非財產上損害之依據。本院審酌兩造之教育程度、身分、
    社會地位、經濟狀況及上訴人所受精神痛苦等一切情狀，認
    上訴人請求非財產上損害賠償，應以15萬元為適當。逾此金
    額之請求，則屬無據。
　⒊給付無確定期限者，債務人於債權人得請求給付時，經其催
    告而未為給付，自受催告時起，負遲延責任。其經債權人起
    訴而送達訴狀，或依督促程序送達支付命令，或為其他相類
    之行為者，與催告有同一之效力。遲延之債務，以支付金錢
    為標的者，債權人得請求依法定利率計算之遲延利息。但約
    定利率較高者，仍從其約定利率。應付利息之債務，其利率
    未經約定，亦無法律可據者，週年利率為5％，此觀民法第22
    9條第2項、第233條第1項、第203條規定甚明。本件給付為
    損害賠償之債，並無約定給付期限及遲延利息之利率，揆諸
    前揭法條規定，上訴人主張以起訴狀繕本送達被上訴人翌日
    即109年8月21日（見原審卷第38頁）起算法定遲延利息，亦
    屬有據。
四、綜上所述，上訴人就超過原審所命被上訴人給付部分，依民
    法第184條第1項前段、第195條第1項、第3項規定，請求被
    上訴人再給付135萬元，及自起訴狀繕本送達翌日起至清償
    日止，按週年利率5％計算之利息，不應准許。原審就此部分
    為上訴人敗訴之判決，核無不合。上訴意旨指摘原判決此部
    分不當，求予廢棄改判，為無理由，應駁回其上訴。
五、本件事證已臻明確，兩造所為其餘攻擊、防禦及舉證，經本
    院審酌後，認與判決結論均無影響，爰不一一論列，附此敘
    明。
六、據上論結，本件上訴為無理由，依民事訴訟法第449條第1項
    、第78條，判決如主文。
中　　華　　民　　國　 110  　年　  5  　 月　　18　  日
                  民事第十八庭 
                        審判長法  官  黃明發
                              法  官  周美雲
                              法  官  賴彥魁
正本係照原本作成。
不得上訴。
中　　華　　民　　國　 110  　年　  5  　 月　　18　  日
                              書記官  高瑞君
附表：
編號 時間 地點 1 107年09月25日 新北市汐止區汐萬路3段199巷附近空曠處 2 107年10月24日 新北市○○區○○路0段00號 3 107年10月27日 臺北市內湖區莎多堡奇幻旅館 4 107年10月31日 基隆蔚藍海岸館 5 107年11月14日 基隆市○○區○0○00號附近之旅館 6 107年11月30日 新北市瑞芳區台2線南亞漁港附近、宜蘭頭城濱海路7段空地 7 107年12月05日 新北市汐止區忠孝東路與新興路口旁之立體停車場 8 108年04月03日 基隆市中山區木山濱海風景區停車場 9 108年05月01日 新北市汐止區芬多精加香汽車旅館 10 108年05月10日 新北市汐止區新台五路第二公墓路邊可停車處 11 108年05月13日 新北市汐止區新台五路2段靠近茄福街 12 108年05月22日 新北市汐止區新台五路2段靠近汐平路1段橋下空曠處 13 108年05月27日 新北市汐止區新台五路靠近第二公墓路邊